【裁判字號】    97,訴,1433
【裁判日期】    970922
【裁判案由】    拆屋還地
【裁判全文】
臺灣臺中地方法院民事判決              97年度訴字第1433號
原      告  臺中市政府
法定代理人  甲○○
訴訟代理人  黃英傑律師
被      告  己○○
            壬○○
            庚○○
                        弄70.
            丑○○
            癸○○
兼上五人共同
訴訟代理人  乙○○○
                      9巷3弄.
被      告  戊○○
                        樓
            丁○○
            卯○○
                        3號之.
            辛○○
            丙○○○
兼上五人共同
訴訟代理人  子○○
上列當事人間拆屋還地事件，本院於民國97年9月8日言詞辯論終
結，判決如下：
    主    文
原告之訴駁回。
訴訟費用由原告負擔。
    事實及理由
一、原告起訴主張略以：坐落臺中市○○區○○段第2217之121
    地號土地（下稱系爭土地）為臺中市所有，並由原告管理。
    被告等之被繼承人黃榮桂（下以姓名稱之）未經原告同意，
    擅自占有系爭土地中之163平方公尺建造房屋（門牌號碼臺
    中市北屯區庄內巷35號，下稱系爭房屋），屬無權占有。查
    黃榮桂業於民國（下同）75 年4月25日死亡，被告等人為其
    繼承人，依民法第1148、1153條規定，系爭建物之所有權應
    由被告等人共同繼承。且黃榮桂所積欠之系爭土地使用補償
    金債務，亦應由被告等人概括繼承，並應負責連帶償還原告
    。黃榮桂占用系爭土地、興建房屋既無正當權源，被告等人
    繼承占用系爭土地自屬無權占有，爰依民法第767條規定及
    最高法院51年臺上字第2680號判例意旨，訴請被告等人拆除
    無權占有之地上物，並將系爭土地交還原告，並按民法第
    179條規定及最高法院61年臺上字第1695號判例意旨，訴請
    被告等人給付自87年1月1日至97年3月31日止所積欠之土地
    使用補償金新臺幣（下同）237,955元，及自97年4月1日起
    至該土地全部交還原告之日止，按日給付原告80元。綜上，
    爰依法提起本件訴訟。並聲明：求為判決，1.被告應連帶將
    坐落臺中市○○區○○段第2217之121地號土地上面積163平
    方公尺之建物拆除，並將該土地全部交還原告，2.被告應連
    帶給付原告237,955元，及自起訴狀繕本送達翌日起至清償
    日止，按週年利率5%計自之利息，並自97 年4月1日起至交
    還第1項所示土地之日止，按日給付原告80元。
二、被告答辯略以：黃榮桂從未占有系爭土地上房屋，事實上占
    有者為遠房親戚蔡金寶及其子女一家人，其等在此建造房屋
    長住4、50年，且蔡金寶之繼承人寅○○亦親口向原告承辦
    人員坦承房子是其父親所蓋。本件原告所提出之稅籍證明上
    記載房屋構造係純土造，惟依現場照片所示，系爭房屋是紅
    磚造，明顯不符。黃榮桂自35年間購買臺中市北屯區後庄里
    庄內巷38號即與子孫世居該處，且該38號房屋與系爭房屋仍
    有一小距離，被告等人懷疑是數十年前稅捐人員誤載。被告
    等人及黃榮桂均未占有、使用或收益系爭房屋，被告等於80
    年間辦理繼承遺產時，稅捐處亦未將系爭房屋列入遺產。系
    爭房屋既為蔡金寶與其繼承人所建造及占有，被告等人並無
    權利拆屋還地，原告對被告等人提出本件訴訟，實有未洽。
    並聲明：求為判決如主文所示。
三、法院之判斷：
（一）原告主張其為系爭土地所有權人之事實，業據其提出與所
      述情節相符之土地登第二類謄本為證，且為被告所不爭執
      ，自堪信為真實。
（二）原告主張系爭房屋為黃榮桂所建造、居住使用等節，固據
      其提出臺中市稅捐稽徵處房屋稅籍證明書乙份為憑，然為
      被告等人所否認，並提出臺中市稅捐稽徵處房屋稅籍證明
      書、系爭建物照片、戶籍謄本、遺產稅免稅證明書等件為
      憑，且舉證人寅○○為證。經查，
    1.證人寅○○到庭證稱，系爭房屋為其父親蔡金寶興建，房
      屋為磚造，全家均住於此處，嗣家人陸續遷出，直至89或
      90年間弟弟最後遷出後，該屋始成空屋。而該房屋之稅金
      一開始均由其父親繳納，後來由母親繳納，稅單亦均寄至
      家人，當時因父母均不識字，故不知納稅義務人為他人等
      語（參97年9月8日言詞辯論筆錄）。
    2.經向臺灣電力股份有限公司臺中區營業處查詢系爭房屋之
      用電人資料結果，該屋現用電名稱為蔡添福、寅○○；而
      其電中電號：00-00-0000-00-0號，用電戶名為蔡添福，
      為50年9月設戶用電，96年1月11日終止契約，因新設資料
      已逾保存年限，業已銷毀，無法得知申請用電人為何人；
      另電號：00-00-0000-00-0號，用電戶名為寅○○，為70
      年10月設戶用電，因新設資料已逾保存年限，業已銷毀，
      無法得知申請用電人為何人（參該公司97年7月3日Ｄ臺中
      字第09706005781號函）。
    3.經向臺灣自來水股份有限公司第四區管理處臺中服務所查
      詢系爭房屋之用水人資料結果，水號：00-00-0000-000號
      地址為臺中市○○區○○路庄內巷35號，該址為申請裝置
      人蔡金寶於58年2月11日申請裝置及啟用，74年6月11日過
      戶寅○○用水迄今等語（參該公司97年7月1日臺水四中所
      服字第09600022280號函）。
    4.經向臺中市北屯區戶政事務所函查結果，系爭房屋自35年
      間即由蔡金寶及其家人共同設籍此處，而寅○○、蔡添福
      、邱蔡嬌霞則分別為蔡金寶之三子、四子及長女（參該所
      97年7月1日中市北屯戶字第0970003162號函附除戶戶籍謄
      本）。
    5.經向臺中市地方稅務局東山分局函查系爭房屋之稅籍紀錄
      表結果，門牌號碼臺中市北屯區庄內巷35號建物經稅務機
      關登載為所有權人者，計有二稅籍資料，其一為黃榮桂（
      全部，稅籍號碼：00000000000號）、另一則為寅○○及
      邱蔡嬌霞共有（各1/2，稅籍號碼：00000000000號）；其
      中黃榮桂部分之房屋構造別為純土造，另寅○○及邱蔡嬌
      霞部分則為磚石造，且該房屋最早經登記為所有權人係蔡
      金寶，其後始因繼承、贈與等原因而輾轉登記至寅○○及
      邱蔡嬌霞二人名下（參該局97年7月11日中市稅東分二字
      第0976455402號函附房屋稅籍紀錄表）。
    6.依兩造所提出之黃榮桂除戶戶籍謄本記載，黃榮桂自35年
      10月1日即設籍臺中市北屯區庄內巷38號，而被告等人之
      戶籍資料亦顯示，被告等人並未曾居住於臺中市北屯區庄
      內巷35號。
    7.由上，系爭房屋設籍者為蔡金寶及其家人，且系爭房屋已
      據證人寅○○證述為其父親蔡金寶建造後由家人共同居住
      ，再其所陳述之建造材質亦與現場照片、稅務機關登錄之
      材質為磚石造等相符。另系爭房屋之水、電申請人亦均為
      蔡金寶及其家人，全然未見有黃榮桂申請之情形，足見證
      人寅○○所述應認與事實相符，而堪信為真實。再按房屋
      稅條例第7條規定，納稅義務人應於房屋建造完成之日起
      30 日內檢附有關文件，向當地主管稽徵機關申報房屋稅
      籍有關事項及使用情形；其有增建、改建、變更使用或移
      轉、承典時，亦同。據該條文規定內容足見，稅籍名義應
      係稅捐稽徵機關用以認定納稅之主體，而稅籍登記名義人
      依法納稅係盡其公法上之義務，該稅籍名義對於私法上之
      權利固有一定程度表徵之功能，然尚需配合其他證據資料
      始得認定其私法上權利歸屬。本件依上開各相關證據資料
      及證人寅○○所述內容，堪見系爭房屋並非黃榮桂所興建
      ，且黃榮桂及其家人亦未曾居住使用系爭房屋，自難認黃
      榮桂確為系爭房屋之所有權人，從而被告等人自亦無從繼
      承該項權利。至黃榮桂暨被告等人既非系爭房屋之所有權
      人，其等亦未曾居住該屋，自無因使用房屋坐落之基地即
      原告所有系爭土地而受有利益之情事，自不待言。
（三）綜上所述，系爭房屋非屬被告等人所有，已如前述，則原
      告主張對被告請求拆屋還地及返還不當得利云云，即屬無
      據。從而，本件原告主張本於所有物返還請求權，訴請被
      告將系爭房屋拆除，並將系爭土地交還原告，暨請求被告
      應連帶給付原告237,955元，及自起訴狀繕本送達翌日起
      至清償日止，按週年利率5%計自之利息，並自97年4月1日
      起至交還第1項所示土地之日止，按日給付原告80元等，
      於法均有未合，為無理由，應予駁回。
四、本件判決之基礎已臻明確，兩造其餘之攻擊防禦方法及舉證
    ，核與判決無影響，毋庸一一論列，併此敘明。
據上論結，本件原告之訴為無理由，依民事訴訟法第78條，判決
如主文。
中    華    民    國    97    年    9     月    22    日
                  民事第四庭    法  官  王鏗普
正本係照原本作成。
如對本判決上訴，須於判決送達後20日內向本院提出上訴狀。
中    華    民    國    97    年    9     月    22    日
                                書記官


司法院資訊處製作；財團法人民間司法改革基金會備份。
